【裁判字號】    96,訴,2480
【裁判日期】    970214
【裁判案由】    營利事業所得稅
【裁判全文】
臺北高等行政法院判決
                                     96年度訴字第02480號
                              .
原      告  年華股份有限公司
代  表  人  甲○○（董事長）
訴訟代理人  蘇家海（會計師）
被      告  財政部臺北市國稅局
代  表  人  凌忠嫄（局長）
訴訟代理人  乙○○
上列當事人間因營利事業所得稅事件，原告不服財政部中華民國
96 年5月10日台財訴字第09600163450 號訴願決定（案號：第00
000000號），提起行政訴訟。本院判決如下：
    主  文
原告之訴駁回。
訴訟費用由原告負擔。
    事  實
一、事實概要：
    原告民國（下同）91年度營利事業所得稅結算申報，列報營
    業收入淨額新臺幣（下同）36,056,468元、全年所得額81,7
    04元。被告初查以其帳列其他應付款410,618,344 元，係出
    口原物料至大陸加工為成品後外銷之收入，核屬銷貨收入，
    原告漏未申報，復因該部分進、銷、存無法勾稽，遂按該業
    （行業標準代號5143-12 ）同業利潤標準毛利率17% 計算漏
    報部分之營業毛利69,805,118元，核定營業毛利為83,405,3
    41元（69,805,118元＋13,600,223元），營業收入淨額446,
    674,812 元，全年所得為69,886,882元；並按所漏稅額17,4
    49,460元，依所得稅法第110 條第1 項規定處1 倍罰鍰17,4
    49,400元（計至百元止）。原告不服，申經復查，經被告以
    95年8 月8 日財北國稅法字第0950229981號復查決定書（下
    稱前次處分）駁回。原告仍不服，提起訴願，嗣經被告依訴
    願法第58條第2 項規定重新審查前次處分結果，追減屬原告
    自有帳戶轉帳致重複計算之營業收入53,778,815元及罰鍰2,
    285,600 元，變更核定營業收入為392,895,997 元，並按所
    漏稅額15,163,861元處1 倍罰鍰為15,163,800元（計至百元
    止），乃以95年12月26日財北國稅法字第0950246729號重審
    復查決定（下稱原處分）：「撤銷本局95年8 月8 日財北國
    稅法字第0950229981號復查決定。追減營業收入新臺幣53,7
    78,815元及罰鍰2,285,600 元。」原告就營業收入及罰鍰不
    利部分仍不服，提起訴願遭駁回後，遂提起本件行政訴訟。
二、兩造聲明：
  (一)原告聲明：
    1.訴願決定及原處分不利於原告部分均撤銷。
    2.訴訟費用由被告負擔。
  (二)被告聲明：
    1.駁回原告之訴。
    2.訴訟費用由原告負擔。
三、兩造之爭點：
  (一)原告主張：
    1.按營利事業所得稅查核準則第18條之2 前段規定：「營利
      事業受託代收轉付款項，於收取轉付之間無差額，其轉付
      款項取得之憑證買受人載明為委託人者，得以該憑證交付
      委託人，免另開立統一發票，並免列入銷售額。」原告91
      年度受託代收珠海年華公司外銷銷售款項，並轉付其境外
      購料款及於香港地區銷售報關與運費等款項，如有餘款須
      再匯付委託人珠海年華公司，該代付款項取得之憑證，買
      受人均載明為珠海年華公司，依上開規定，得免列入受託
      人（即原告）銷售額，原告原91年度營利事業所得稅結算
      申報，並無違誤。
    2.被告於查核時，認定原告係出口原、物料至大陸加工後外
      銷成品至歐、美、日，惟事實上原告91年度出口報關商品
      係珠海年華公司承接訂單商品中部分配件及附件商品無法
      自行產製，其中須於臺灣地區採購部分，遂轉單由原告進
      行採購，因此部分自採購至出口報關均由原告洽理，自屬
      原告之營業收入，而原告亦已列報91年度營業收入計算所
      得，如依被告所認定此部分係屬原告出口原、物料加工後
      外銷至歐、美、日等地，則應非屬原告之營業收入，惟被
      告於核定計算原告91年度營利事業所得時又認定此部分為
      原告之營業收入，明顯矛盾，且與事實不符。
    3.訴願決定書中，指原告無法合理說明同一國外廠商匯付款
      時，係如何區分屬原告之銷售款及代收款，且未提示匯付
      珠海年華公司款項之計算明細，無法證明其收取轉付間無
      差額，認定原告主張代收轉付不足採。經查，該匯入款均
      屬珠海年華公司銷售款項，匯入時由原告先扣減珠海年華
      公司應付原告於臺灣地區採購配件款項，尚無不合理之處
      ，而原告僅係受託代收轉付珠海年華公司境外銷售及採購
      款項，因此代收款項扣減代付款項後之餘款，均屬珠海年
      華公司所有，並依其要求不定期匯付，代收轉付間並無差
      額，而該匯付款項部分，於訴願時所檢附代付款項明細已
      有列示。又訴願決定書中，指原告所提示之交易文件如CO
      MMERCIAL INVOICE、PACKING ／WEIGHT LIST 及BILL OF
      LADING等所載地址大部分均為原告地址，係因依國際貿易
      流程，前述三項文件係採購廠商開立信用狀（L/C ）後，
      由其擔當付款銀行依據該三項文件支付款項，而因原告為
      珠海年華公司代收銷售款項，故文件上書立原告之公司地
      址。另原告於訴願時，亦提供珠海年華公司客戶SACHI
      AUSTRALIA 、TOSMAT CO.,LTD及M.P.C.LTD 等公司出具無
      業務往來聲明書，經訴願決定書以未提示完整國外客戶採
      購之訂單，且三家客戶所佔本案核定漏報營業收入比例僅
      11% ，比例微小，亦難採信，但事實上該國外客戶之採購
      訂單本就係屬珠海年華公司所有，原告因本案另向珠海年
      華公司調借供被告查對用，因91年度迄今已近5 年，相關
      採購訂單等原始憑證中，部分為傳真感光紙，以致小部分
      憑證不完整，惟可經由出貨或其他住來文件進行查對。至
      於珠海年華公司客戶所提供無業務往來聲明書部分，則因
      部分公司近年與珠海年華公司已較少有往來、或已為併購
      而消滅等理由而未提供，雖然所提示SACHI AUSTRALIA 、
      TOSMAT CO.,LTD及M.P.C.LTD 等公司所佔比例僅11% ，應
      不影響其真實性，被告以比例微小而予否定，顯屬謬誤。
    4.綜上，肇因中國大陸地區實施外匯管制，設籍於中國大陸
      境內之珠海年華公司委託原告代為收付於中國大陸以外地
      區銷售及採購費用等支出，所代收銷售貨款均屬珠海年華
      公司所有，於扣減為其轉付之採購及相關費用支出後，依
      珠海年華公司需求不定期匯付餘款，期間因代收轉付所產
      生之相關費用或支出，亦由珠海年華公司負擔，被告於代
      收轉付間並無差額，依營利事業所得稅查核準則第18條之
      2 前段所規定非屬原告之收入及所得，被告核定時，粗略
      以原告其他應收款帳戶累計金額，即逕認定為原告之營業
      收入，卻未對其內容與事實加以審查，其後於原處分及訴
      願決定時亦均以局部內容及主觀臆測推定為事實，以致其
      核定內容與事實法令規定明顯不符。
  (二)被告主張：
    1.營業收入部分：
      (1)按行為時所得稅法第24條第1 項規定：「營利事業所得
        之計算，以其本年度收入總額減除各項成本費用、損失
        及稅捐後之純益額為所得額。」次按行為時所得稅法第
        83條第1 項規定：「稽徵機關進行調查或復查時，納稅
        義務人應提示有關各種證明所得額之帳簿、文據；其未
        提示者，稽徵機關得依查得之資料或同業利潤標準，核
        定其所得額。」又依所得稅法施行細則第81條第1 項規
        定：「本法第83條所稱之帳簿文據，其關係所得額之一
        部或關係課稅年度中某一期間之所得額，而納稅義務人
        未能提示者，稽徵機關得就該部分依查得資料或同業利
        潤標準核定其所得額。」再者，行為時營利事業所得稅
        查核準則第6 條第1 項規定：「帳簿文據，其關係所得
        額之一部而未能提示者，依所得稅法施行細則第81條之
        規定辦理。但其核定所得額，以不超過當年度全部營業
        收入淨額依同業利潤標準核定之所得額為限。」及行為
        時營利事業所得稅查核準則第18條之2 規定：「營利事
        業受託代收轉付款項，於收取轉付之間無差額，其轉付
        款項取得之憑證買受人載明為委託人者，得以該憑證交
        付委託人，免另開立統一發票，並免列入銷售額。前項
        未取得原始憑證（或影本），或已取得而未依規定保存
        者，除能證明代收轉付屬實，准予認定外，其所收款項
        應列為營業收入處理，並依同業利潤標準核計其所得額
        。」同時，財政部70年9 月19日台財稅第38012 號函釋
        規定：「營利事業帳簿文據關係所得額之一部未能提示
        ，經依所得稅法施行細則第81條之規定辦理者，始有查
        核準則第6 條規定之適用，至營利事業漏報營業收入，
        核其性質與帳簿文據關係所得額之一部未能提示者不同
        ，有關其短漏報所得額之核定，自應適用查核準則第11
        2 條規定辦理，並無同準則第6 條規定之適用。」
      (2)原告係經營鞋類買賣業，91年度營利事業所得稅結算申
        報，列報營業收入淨額36,056,468元、全年所得額81,7
        04元。被告初查以其帳列其他應付款貸方累計金額410,
        618,344 元，係出口原物料至大陸加工後外銷成品至歐
        、美、日之押匯及電匯收入，核屬原告之銷貨收入，又
        該部分進、銷、存無法勾稽，遂按該業（行業標準代號
        ：5143-12 ）毛利率17% 核算漏報所得額69,805,118元
        （410,618,344 ×17% ）加計漏報利息收入60元，核定
        全年所得額69,886,882元。原告不服，申經復查遭駁回
        ，提起訴願，主張其係受託代收代付關係企業珠海年華
        公司銷售及採購貨款，實際接單、打樣、原料採購、生
        產、商品運送等均由珠海年華公司自行洽理，依營利事
        業所得稅查核準則第18條之2 第1 項規定，系爭營業收
        入非屬原告之銷貨收入；另91年度遭調增營業收入410,
        618,344 元，其中54,009,900元係其自花旗銀行外幣帳
        戶轉匯入合作金庫國外部帳戶，非屬收入云云。經被告
        重審復查決定，原告雖提示SACHI AUSTRALIA 、TOSMAT
        CO.,LTD 及M.P.C.LTD 等客戶出具與原告間無業務往來
        聲明書，惟未提示代收代付款明細表及相關匯付憑證供
        核，主張核不足採；惟另就原告提示花旗銀行外幣帳戶
        月結單、匯入匯款交易憑證及轉帳憑證等查核，原告於
        該行外幣帳戶結匯時貸記其他應付款或應收帳款，其中
        53,778,815元轉存時亦貸記其他應付款，原核定營業收
        入淨額446,674,812 元及全年所得為69,886,882 元 ，
        重審復查決定予以追減53,778,815元及9,142,398 元，
        變更核定為392,895,997 元及60,744,484元。原告仍表
        不服，提起訴願，遞遭駁回。
      (3)原告雖主張其帳列「其他應付款」借貸方金額係代付及
        代收珠海年華公司之購料款及銷貨款，並提示代付款明
        細表及相關憑證供核，惟其無法合理說明同一國外廠商
        付款時係如何區分屬原告之銷售款及代收款，且未提示
        匯付珠海年華公司款項之計算明細，無法證明其收取轉
        付間無差額，主張屬代收轉付尚不足採。又原告稱交易
        文件所載雖為原告，實是珠海年華公司英文名稱與原告
        相同，檢視前述交易憑證內容，其地址均為珠海年華公
        司，顯見實際交易往來均由珠海年華公司自理。經查，
        原告提示之交易文件如COMMERCIAL INVOICE、PACKING
        ／WEIGHT LIST 及BILL OF LADING等所載地址，大部分
        均為原告地址。另雖提示SACHI AUSTRALIA 、TOSMAT
        CO.,LTD 及M.P.C. LTD等客戶出具與原告間無業務往來
        聲明書，並主張雖無法完整提供相關採購訂單等原始憑
        證，惟可經由出貨或其他往來文件查對所訴之真實性，
        但其迄未提示國外客戶向其採購之訂單，所提示之
        SACHI AUSTRALIA 等3 位客戶帳列應收帳款交易對象且
        銷貨金額總計40,152,959元，佔全部所核定漏報營業收
        入356,839,529 元之11% ，比例微小，亦難採信。
      (4)營業人將原料或半成品運往國外加工後，直接運銷第三
        國買受人，針對該外銷貨物應如何開立統一發票及以何
        種證明文件申報適用零稅率之部分，參照財政部77年11
        月15日台財稅第770665884 號函釋規定：「營業人將貨
        物運往國外加工時，應憑經海關核發出口報單記載之貨
        價，先開立統一發票申報適用零稅率。俟加工後，運銷
        第三國買受人時，再憑有關交易證明文件，按交易總額
        減除原開立統一發票金額後之差額部分開立統一發票核
        實認定。」原告於原物料出口時已依出口報單價格開立
        發票適用零稅率，於押匯或收取T/T 匯款時，其會計分
        錄為沖出口原物料之應收帳款外，其餘均貸記其他應付
        款，此為原告所不爭執，又原告無法證明系爭其他應付
        款貸方金額確為珠海年華公司之收入，則被告依函釋規
        定認屬原告銷貨收入，尚無不合，故訴稱被告於核定計
        算原告91年度營利事業所得稅時又認定此部分為原告之
        營業收入，明顯矛盾，顯係誤解。
      (5)原告雖主張系爭收入為珠海年華公司所有，惟未能提示
        證明文件以實其說，難認其主張為真實，從而被告依相
        關規定，認系爭款項356,839,529 元屬原告漏報之營業
        收入，又以其未提示進、銷、存明細表供核，乃按該業
        （行業標準代號：5143-12 ）同業利潤標準毛利率17%
        核算漏報營業毛利60,662,720元（356,839,529 ×17%
        ），核定91年度營業毛利74,262,943元（13,600,223元
        +60,662,720 元）及全年所得額60,744,484元，尚無違
        誤。
    2.罰鍰部分：
      原告91年度帳列其他應付款貸方金額359,839,529 元，係
      出口原物料至大陸加工為成品後之外銷收入，核屬銷貨收
      入，原告漏未申報，違章事證明確，其應注意且能遵守相
      關法令規定為正確之申報，竟未注意，其有過失至明，被
      告乃依所得稅法第110 條第1 項規定，按所漏稅額15,163
      ,861元處1 倍罰鍰15,163,800元（計至百元止），並無違
      誤。
    理  由
一、原告起訴時，被告之代表人為許虞哲，嗣於訴訟中變更為凌
    忠嫄，茲據新任代表人具狀聲明承受訴訟，核無不合，應予
    准許。
二、按行為時所得稅法第24條第1 項規定：「營利事業所得之計
    算，以其本年度收入總額減除各項成本費用、損失及稅捐後
    之純益額為所得額。」同法第83條第1 項規定：「稽徵機關
    進行調查或復查時，納稅義務人應提示有關各種證明所得額
    之帳簿、文據；其未提示者，稽徵機關得依查得之資料或同
    業利潤標準，核定其所得額。」所得稅法施行細則第81條第
    1 項規定：「本法第83條所稱之帳簿文據，其關係所得額之
    一部或關係課稅年度中某一期間之所得額，而納稅義務人未
    能提示者，稽徵機關得就該部分依查得資料或同業利潤標準
    核定其所得額。」行為時營利事業所得稅查核準則第6 條第
    1 項規定：「帳簿文據，其關係所得額之一部而未能提示者
    ，依所得稅法施行細則第81條之規定辦理。但其核定所得額
    ，以不超過當年度全部營業收入淨額依同業利潤標準核定之
    所得額為限。」同準則第18條之2 規定：「（第1 項）營利
    事業受託代收轉付款項，於收取轉付之間無差額，其轉付款
    項取得之憑證買受人載明為委託人者，得以該憑證交付委託
    人，免另開立統一發票，並免列入銷售額。（第2 項）前項
    未取得原始憑證（或影本），或已取得而未依規定保存者，
    除能證明代收轉付屬實，准予認定外，其所收款項應列為營
    業收入處理，並依同業利潤標準核計其所得額。」同準則第
    112 條規定：「漏報或短報所得額之申報案件，應先就申報
    部分進行查核，以求得申報部分核定所得額，並依下列公式
    計算漏稅額：申報部分核定所得額×稅率－累進差額＝申報
    部分核定應納稅額（申報部分核定所得額＋漏報或短報所得
    額）×稅率－累進差額＝全部核定應納稅額。全部核定應納
    稅額－申報部分核定應網稅額－漏報或短報所得額之扣繳稅
    款＝漏稅額。」財政部70年9 月19日台財稅第38012 號函釋
    ：「營利事業帳簿文據關係所得額之一部未能提示，經依所
    得稅法施行細則第81條之規定辦理者，始有查核準則第6 條
    規定之適用，至營利事業漏報營業收入，核其性質與帳簿文
    據關係所得額之一部未能提示者不同，有關其短漏報所得額
    之核定，自應適用查核準則第112 條規定辦理，並無同準則
    第6 條規定之適用。」
三、原告係經營鞋類買賣業，91年度營利事業所得稅結算申報，
    行業代號5143-12 （鞋類批發、零售業），列報營業收入淨
    額36,056,468元、全年所得額81,704元，為兩造所不爭，並
    營利事業所得稅結算申報附原處分卷第37頁足稽，為可確定
    之事實。
四、本件之爭執，在於：原告系爭帳列其他應付款，被告轉列為
    公司銷貨收入是否合法？
  (一)原告帳列其他應付款貸方金額410,618,344 元，有原告其他
    應付款總分類帳（原處分卷第367 頁）可稽。原告於被告初
    查中，提出93年2 月12日說明書（原處分卷第509 頁），陳
    述：「該科目是（原告）去大陸投資後才產生的科目。…原
    物料由臺灣出口去大陸，開立二聯式發票，但該應收款是自
    己公司的應收，所以等大陸出口時，所有的貨款都直接T/T
    到臺灣，此時才沖轉應收帳款，但是T/T 回臺的款項遠遠大
    於應收款，所以多出來的金額就放在其他應付款」等語，意
    即原告出口原物料至大陸（指珠海年華公司）加工，原告開
    立二聯式發票，並帳列應收帳款，待大陸（珠海年華公司）
    實際出口後貨款全部電匯至臺灣，電匯回臺灣之款項亦有部
    分為大陸（珠海年華公司）應收帳款，經沖抵原告之應收帳
    款後多出來的金額則列為其他應付款，即大陸（珠海年華公
    司）應收帳款。
  (二)原告於95年10月24日訴願書（原處分卷第879-880 頁）主張
    ：其係受託代收代付關係企業珠海年華公司銷售及採購貨款
    ，實際接單、打樣、原料採購、生產、商品運送等均由珠海
    年華公司自行洽理，依營利事業所得稅查核準則第18 條之2
    第1 項規定，原告帳列其他應付款金額410,618,344 元非屬
    原告之銷貨收入云云，原告於起訴狀主張：原告帳列其他應
    付款貸方金額410,618,344 元之匯入款均屬珠海年華公司銷
    售款項，匯入時由原告先扣減珠海年華公司應付原告於臺灣
    地區採購配件款項，尚無不合理之處，而原告僅係受託代收
    轉付珠海年華公司境外銷售及採購款項，代收款項扣減代付
    款項後之餘款，均屬珠海年華公司所有，並依其要求不定期
    匯付，代收轉付間並無差額云云。惟查：
    1.原告雖主張帳列其他應付款貸方金額410,618,344 元係代
      付及代收珠海年華公司之購料款及銷貨款，惟其未能提出
      任何證據資料合理說明同一國外廠商付款時係如何區分屬
      原告之銷售款及代收款，且未能提出原告匯付珠海年華公
      司款項之計算明細，無法證明其收取轉付間無差額，核與
      營利事業所得稅查核準則第18條之2 規定不符，其主張屬
      代收轉付尚非可採。
    2.原告復主張：交易文件所載雖為原告，實是珠海年華公司
      英文名稱與原告相同，檢視前述交易憑證內容，其地址均
      為珠海年華公司，顯見實際交易往來均由珠海年華公司自
      理云云。然查原告提出之所謂交易文件，如：COMMERCIAL
      INVOICE 、PACKING ／WEIGHT LIST 及BILL OF LADING等
      ，大部分所載（原處分卷第577-579 、783-784 、806-80
      8 、827-828 ），賣方、託運人之英文名稱為GREENERY
      ETERNAL CORPORATION ，即原告英文名稱，地址亦在中華
      民國臺灣臺北之原告地址，上開交易文件不足以證明賣方
      即為大陸之珠海年華公司。
    3.參以原告帳列其他應付款貸方金額410,618,344 元，依原
      告提出之花旗銀行外幣帳戶月結單（原處分卷第663- 680
      頁）、L/C 交易資料（原處分卷第598-662 頁），經被告
      彙整查對可知，原告帳列其他應付款貸方明細之交易對象
      （即銷貨對象）及金額計410,618,344 元（原處分卷第00
      00-0000 頁），該等交易對象實際匯款予原告之花旗銀行
      外幣帳戶金額計410,618,344 元（該金額來自L/C 交易之
      國外匯款，彙整表見原處分卷第0000-0000 頁），且大部
      分與原告應收帳款對象（原處分卷第000-0000頁暨第0000
      -0000 頁）一致，足見原告帳列其他應付款貸方金額410,
      618,344 元，係出口原物料至大陸加工後外銷成品至歐、
      美、日之押匯及電匯收入，應屬原告銷貨收入之性質。又
      原告於被告重審復查決定時主張：系爭410,618,344 元，
      其中54,009,900元係其自花旗銀行外幣帳戶轉匯入合作金
      庫國外部帳戶，非屬收入等語，經被告重新查核認該行外
      幣帳戶結匯時貸記其他應付款或應收帳款，其中53,778,8
      15元轉存時亦貸記其他應付款，應予扣除，故變更核定銷
      貨收入為356,839,529 元（410,618,344 －53,778,815）
      ，尚無不合。
    4.原告雖提出SACHI AUSTRALIA 、TOSMAT CO.,LTD及M.P.C.
      LTD 等3 位客戶出具與原告間無業務往來聲明書（原處分
      卷第874、838、804 頁），惟SACHI AUSTRALIA 、TOSMAT
      CO.,LTD 及M.P.C.LTD 等3 位客戶帳列原告應收帳款交易
      對象（原處分卷第000-0000頁），且亦實際匯款予原告之
      花旗銀行外幣帳戶（原處分卷第0000 -0000頁），而原告
      迄未提出國外客戶採購之訂單或採購合約，無法證明包含
      SACHI AUSTRALIA 、TOSMAT CO.,LTD及M.P.C.LTD 等在內
      之國外客戶之交易相對人均係大陸之珠海年華公司而非原
      告。
    5.原告又主張：以SACHI AUSTRALIA 為例，COMMERCIAL
      INVOICE （原處分卷第867 頁）、PACKING/WEIGHT LIST
      （原處分卷第866 頁）及產地證明（原處分卷第868 頁）
      均標示為CHINA ，不能僅以所載地址為原告地址就不予認
      列為其他應付款性質云云。經查，為交易標的之鞋類係在
      大陸加工、製造並出口，但原告仍應提出訂單或採購合約
      始得以認定交易相對人確為何人，僅憑上開交易文件載有
      CHINA ，尚不足認交易相對人即為大陸之珠海年華公司，
      或認帳列其他應付款中之356,839,529 元即為大陸之珠海
      年華公司之收入。
  (三)原告主張：原告出口原物料至大陸加工部分，所開立發票之
    金額於營利事業所得稅結算時，被告認定其他應付款核屬銷
    貨收入，依財政部77年11月15日台財稅第770665884 號函釋
    應將該部分金額扣除，以免造成重複計算課稅云云。按營業
    人將原料或半成品運往國外加工後，直接運銷第三國買受人
    ，針對該外銷貨物應如何開立統一發票及以何種證明文件申
    報適用零稅率之部分，財政部77年11月15日台財稅第770665
    884 號函釋：「營業人將貨物運往國外加工時，應憑經海關
    核發出口報單記載之貨價，先開立統一發票申報適用零稅率
    。俟加工後，運銷第三國買受人時，再憑有關交易證明文件
    ，按交易總額減除原開立統一發票金額後之差額部分開立統
    一發票核實認定。」本件原告於原物料出口時已依出口報單
    價格開立發票適用零稅率，於押匯或收取T/T 匯款時，其會
    計分錄為沖出口原物料之應收帳款外，其餘均貸記其他應付
    款，此為原告所不爭執（原處分卷第516 頁），而原告無法
    證明系爭其他應付款貸方金額確為大陸之珠海年華公司之收
    入，已如前述，故被告認屬原告銷貨收入，尚無不合，原告
    此部分主張亦非可採。
  (四)從而，被告認原告帳列其他應付款貸方金額其中356,839,52
    9 元，係出口原物料至大陸加工後外銷成品至歐、美、日之
    押匯及電匯收入，核屬原告銷貨收入之性質，屬原告漏報之
    營業收入，又以其未提示進、銷、存明細表供核，乃按該業
    （行業標準代號：5143-12 ）同業利潤標準毛利率17% 核算
    漏報營業毛利60,662,720元（356,839,529 ×17% ），核定
    91年度營業毛利74,262,943元（13,600,223元+60,662,720
    ），營業收入淨額392,895,997 元及全年所得額60,744,484
    元，所漏稅額為15,163,861元（原處分卷第1018頁），洵無
    不合。
  (五)至原告主張：被告未扣減營業費用所支付之銷售運費、外籍
    人員薪資，共計11,105,704元云云，並提出原告91年度代付
    款項明細（本院卷第68頁），惟原告僅提出一個月購料款及
    銷貨款之資料，無法證明代收代付間無差額，致該部分被告
    無法認定予以扣減，是上開主張仍不足為採。
五、罰鍰部分：
  (一)按所得稅法第110 條第1 項規定：「納稅義務人已依本法規
    定辦理結算申報，但對依本法規定應申報課稅之所得額有漏
    報或短報情事者，處以所漏稅額2 倍以下之罰鍰。」
  (二)原告91年度帳列其他應付款貸方金額356,839,529 元，係出
    口原物料至大陸加工為成品後之外銷收入，核屬銷貨收入，
    原告漏未申報，違章事證明確，已如前述。原告有漏未申報
    銷貨收入之違章事實，且又不提示進、銷、存明細表供核；
    此與單純不提示帳簿文據供核，稽徵機關依所得稅法第83條
    第1 項規定，以查得之資料或同業利潤標準核定其所得額之
    情形，有所不同。原告對是否應申報系爭銷貨收入，其應注
    意且能注意依法為正確之申報，竟漏未申報，自難謂無過失
    。被告依所得稅法第110 條第1 項規定，按所漏稅額15,163
    ,861元處1 倍罰鍰15,163,800元（計至百元止），並未違反
    「稅務違章案件裁罰金額或倍數參考表」規定，亦無裁量怠
    惰、裁量逾越或裁量濫用之違法情事，亦屬合法。
六、綜上所述，原處分變更核定營業收入為392,895,997 元，並
    按所漏稅額15,163,861元處1 倍罰鍰為15,163,800元（計至
    百元止），均無違誤，訴願決定遞予維持，亦無不合，原告
    仍執前詞，訴請撤銷如聲明所示，為無理由，應予駁回。
據上論結，本件原告之訴為無理由，爰依行政訴訟法第98條第1
項前段，判決如主文。
中    華    民    國    97    年    2    月     14    日
                    臺北高等行政法院第五庭
                              審判長法  官  張瓊文
                                    法  官  王碧芳
                                    法  官  胡方新
上為正本係照原本作成。
如不服本判決，應於送達後20日內，向本院提出上訴狀並表明上
訴理由，如於本判決宣示後送達前提起上訴者，應於判決送達後
20日內補提上訴理由書（須按他造人數附繕本）。
中    華    民    國    97    年    2    月     14    日
                                    書記官  黃玉鈴


司法院資訊處製作；財團法人民間司法改革基金會備份。
